【裁判字號】    91,交簡上,268
【裁判日期】    920616
【裁判案由】    公共危險
【裁判全文】
臺灣臺北地方法院刑事判決                      九十一年度交簡上字第二六八號
    上  訴  人  甲○○
右列上訴人因公共危險案件，不服本院臺北簡易庭民國九十一年九月二十七日九十一
年度北交簡字第二六一九號簡易判決（臺灣臺北地方法院檢察署檢察官聲請簡易判決
處刑書案號：九十一年度偵字第一五九二二號），提起上訴，本院管轄之第二審合議
庭判決如左：
    主    文
上訴駁回。
    事    實
一、甲○○於民國九十一年六月四日凌晨飲用酒類，明知其已因服用酒類，達不能安
    全駕駛動力交通工具之程度，竟仍於同日凌晨三時五十五分許，駕駛車牌號碼二
    Ｄ－二六七九號動力交通工具自用小客車，沿臺北市○○街八巷單行道由西向東
    方向行駛，行經該路段九號前，其所駕車輛左前車頭撞及停靠左側路旁、車牌號
    碼ＣＥ－三八二九號自用小客車右後車身，致該車再向前撞及停靠前方路旁、車
    牌號碼ＨＧ－八九三八號自用小客車尾部，經警據報前往處理並對甲○○進行呼
    氣酒精濃度檢測，甲○○於九十一年六月四日凌晨四時二十一分許之呼氣酒精濃
    度為０‧五六亳克＼公升，甲○○漱口後再度進行呼氣酒精濃度測試，其於同日
    時二十五分許之呼氣酒精濃度為０‧四二亳克＼公升，因而發覺上情。
二、案經臺北市政府警察局松山分局報請臺灣臺北地方法院檢察署檢察官聲請簡易判
    決處刑。
    理    由
一、被告甲○○經合法傳喚，無正當理由未於審判期日到庭，但其於警訊及本院調查
    中固不否認於右揭時、地飲用酒類，仍駕駛動力交通工具車牌號碼二Ｄ－二六七
    九號自用小客車沿臺北市○○街八巷單行道由西向東方向行駛，行經該路段九號
    前，其所駕車輛左前車頭撞及停靠左側路旁、車牌號碼ＣＥ－三八二九號自用小
    客車右後車身，致該車再向前撞及停靠前方路旁、車牌號碼ＨＧ－八九三八號自
    用小客車尾部，經警據報前往處理並對其進行呼氣酒精濃度檢測，其於九十一年
    六月四日凌晨四時二十一分許之呼氣酒精濃度為０‧五六亳克＼公升，漱口後再
    度進行呼氣酒精濃度測試，其於同日時二十五分許之呼氣酒精濃度為０‧四二亳
    克＼公升等情，惟矢口否認服用酒類不能安全駕駛動力交通工具而駕駛，辯稱：
    當日其確有飲酒，但第一次進行呼氣酒精濃度測時前其恰因車禍受撞擊而嘔吐，
    故測試值較高，漱口後進行第二次呼氣酒精濃度測試結果即降低至０‧四二毫克
    ＼公升，至其所駕車輛撞及路旁停放車輛乃因先前他人試圖竊取其所駕車輛特殊
    、昂貴之輪胎而拔取數枚螺絲，致其車輛於行進中左前輪鬆開、掉落而失控，並
    非飲酒後無法正常駕駛所致云云。
二、經查：
（一）被告於九十一年六月四日凌晨飲用酒類後，仍於同日凌晨三時五十五分許，駕
      駛車牌號碼二Ｄ－二六七九號動力交通工具自用小客車，沿臺北市○○街八巷
      單行道由西向東方向行駛，行經該路段九號前，其所駕車輛左前車頭撞及停靠
      左側路旁、車牌號碼ＣＥ－三八二九號自用小客車右後車身，致該車再向前撞
      及停靠前方路旁、車牌號碼ＨＧ－八九三八號自用小客車尾部，經警據報前往
      處理並對被告進行呼氣酒精濃度檢測，被告於九十一年六月四日凌晨四時二十
      一分許之呼氣酒精濃度為０‧五六亳克＼公升，被告漱口後再度進行呼氣酒精
      濃度測試，其於同日時二十五分許之呼氣酒精濃度為０‧四二亳克＼公升之事
      實，業經被告於警訊及本院調查中坦認不諱，核與證人即當日到場處理之臺北
      市政府警察局松山分局交通分隊員警乙○○證述情節及呼氣酒精濃度檢測單、
      臺北市政府警察局舉發違反道路交通管理事件通知單、刑法第一百八十五條之
      三案件測試觀察紀錄表、道路交通事故調查報告表、談話紀錄表、現場照片所
      載相符。
（二）被告雖一再辯稱當日其確有飲酒，但第一次進行呼氣酒精濃度測時前其恰因車
      禍受撞擊而嘔吐，故測試值較高，漱口後進行第二次呼氣酒精濃度測試結果即
      降低至０‧四二毫克＼公升，至其所駕車輛撞及路旁停放車輛乃因先前他人試
      圖竊取其所駕車輛特殊、昂貴之輪胎而拔取數枚螺絲，致其車輛於行進中左前
      輪鬆開、掉落而失控，並非飲酒後無法正常駕駛所致云云，然：
    １就被告第一次進行呼氣酒精濃度測試前曾嘔吐一節，並無任何證據以實其說，
      到場處理之員警乙○○對被告進行第一次呼氣酒精濃度測試前並未發現被告有
      嘔吐情事，當日員警同意被告漱口後進行第二次呼氣酒精濃度測試乃為防止受
      測人甫服用蜂膠等含微量酒精成分之物品即受測、導致測試失準，並非發現被
      告曾嘔吐，此經證人乙○○到庭證述屬實，證人為員警、當日適據報到場處理
      、與被告素不相識、並無任何宿怨仇隙，衡情證人應無羅織誣陷被告之可能或
      必要，是已難認被告當日確因嘔吐導致測試結果數值偏高；況被告縱確曾嘔吐
      導致第一次呼氣酒精濃度測試結果數值較高，嘔吐係飲酒過量之生理反應，此
      乃週知之事實，而當日被告於碰撞路旁車輛後始終未曾表示因車禍受傷或頭部
      受創，此亦經證人乙○○證述明確，參諸被告所駕車輛係左前角撞及路旁車輛
      右側車身，前已述及，被告所駕車輛受創程度尚屬輕微，駕駛座位置、左前車
      門、擋風玻璃等處亦無任何損壞，此觀卷附臺北市政府警察局松山分局道路交
      通事故調查報告表、現場照片所載自明，是被告應無可能因該次車禍撞擊力致
      頭部受傷嘔吐，被告復當庭自承未曾因該次車禍就醫，故被告第一次呼氣酒精
      濃度測試已非無可採，殆無疑義。
    ２至被告其所駕車輛撞及路旁停放車輛部分，被告雖於本院調查中辯稱係因先前
      他人試圖竊取其所駕車輛特殊、昂貴之輪胎而拔取數枚螺絲，致其車輛於行進
      中左前輪鬆開、掉落而失控，並非飲酒後無法正常駕駛所致云云，但被告於當
      日凌晨五時十分許製作警訊筆錄、交通事故談話紀錄表時，係向員警供稱因油
      線斷、引擎熄火而失控，並未陳稱輪胎鬆脫，因其散發酒味，員警始對其進行
      呼氣酒精濃度測試，此經本院職權查證翔實，有警訊筆錄及臺北市政府警察局
      交通警察大隊北市警交大四字第０九二六三三九五九００號覆函暨交通事故談
      話紀錄表可考，核與證人乙○○之證詞一致，依卷附現場相片所示，被告車輛
      左前輪亦無鬆開、脫落跡象，且被告於九十一年六月五日向斯時車輛投保之第
      一產物保險股份有限公司（以下簡稱第一產險公司）申請理賠時，於出險原因
      部分又自承係因駕駛不慎而撞及路旁停放車輛，有中華民國產物保險商業同業
      公會九二‧０五‧一五（九二）產汽字第０八五號簡便行文表暨第一產險公司
      汽車保險理賠計算書、汽機車保險理賠申請書、和解書、估價單、相片可按，
      足認被告所辯均為臨訟杜撰、委無可採，參諸當日天氣晴、夜間有照明、視距
      良好，市區○○道路乾燥、平直、無缺陷或障礙，依被告之智識、能力亦無不
      能注意之情事，此有道路交通事故調查報告表、現場照片可佐，被告係因飲用
      酒類後，注意力、平衡感、控制力、反應力降低，不能安全駕駛而撞及路旁停
      放車輛，應堪認定。
三、按刑法第一百八十五條之三規定所謂「不能安全駕駛」，係抽象危險犯，並不以
    發生具體危險為必要，對於呼氣酒精濃度已達每公升０．五五毫克（０．五五亳
    克＼公升）以上，肇事率為一般正常人之十倍，認為已達不能安全駕車之標準，
    此業經法務部八十八年五月十八日以法八八檢字第００一六六九號函告週知，應
    為絕對不能安全駕駛動力交通工具；而就醫學文獻所知，酒精對人體造成之影響
    ，於呼氣時酒精濃度達每公升０‧二五毫克（約合體內血液中酒精濃度五０亳克
    ＼公升或百分之零點零五）即會輕度中毒，造成輕度協調功能降低，呼氣酒精濃
    度達每公升０‧五毫克時（約合體內血液中酒精濃度一００亳克＼公升或百分之
    零點一）屬輕到中度中毒症狀，出現反應較慢、感覺減低、影響駕駛之狀況，又
    飲酒後一小時許，其體內血液酒精濃度可達最高，飲酒一小時後其體內之酒精濃
    度隨即消減，此亦分別有行政院國軍退除役官兵輔導委員會臺北榮民總醫院八十
    八年八月五日（八八）北總內字第二六八六八號函、八十八年十月二十六日（八
    八）院賓文廉字第一三四０七號臺灣高等法院函附台北醫學院附設醫院精神科主
    任蔡尚穎「酒精對人體生理與行為之影響」一文可據。本件被告於九十一年六月
    四日凌晨飲用酒類後，仍於同日凌晨三時五十五分許，駕駛車牌號碼二Ｄ－二六
    七九號動力交通工具自用小客車沿臺北市○○街八巷單行道由西向東方向行駛，
    行經該路段九號前，其所駕車輛左前車頭撞及停靠左側路旁、車牌號碼ＣＥ－三
    八二九號自用小客車右後車身，致該車再向前撞及停靠前方路旁、車牌號碼ＨＧ
    －八九三八號自用小客車尾部，經警據報前往處理並對被告進行呼氣酒精濃度檢
    測，被告於九十一年六月四日凌晨四時二十一分許之呼氣酒精濃度為０‧五六亳
    克＼公升，被告漱口後再度進行呼氣酒精濃度測試，其於同日時二十五分許之呼
    氣酒精濃度為０‧四二亳克＼公升，業如前述，被告第一次呼氣酒精濃度測試已
    逾０．五五亳克＼公升，其第二次呼氣酒精濃度亦已逾０‧二五毫克＼公升，達
    輕度中毒、協調功能降低程度，且已因飲用酒類後，注意力、平衡感、控制力、
    反應力降低，不能安全駕駛而撞及路旁停放車輛，應認已達不能安全駕駛動力交
    通工具之標準。則本件事證已臻明確，被告所辯要屬卸責避就之詞，咸無可採，
    其犯行已堪認定，應依法論科。
三、核被告所為，係犯刑法第一百八十五條之三服用酒類不能安全駕駛動力交通工具
    而駕駛罪。原審認被告罪證明確，參酌被告並無前科、素行良好，但犯後否認犯
    行、未見悔意反省，本件查獲時呼氣酒精濃度分別為０‧五六、０‧四二亳克＼
    公升，復因酒後駕車肇事等節，依刑事訴訟法第四百四十九條第一項前段、第四
    百五十四條第二項，刑法第一百八十五條之三、第四十二條第二項，罰金罰鍰提
    高標準條例第二條予以論科，判處罰金二萬一千元，並諭知如易服勞役之折算標
    準，其認事用法均無不合，量刑亦甚妥適，上訴人空言否認服用酒類達不能安全
    駕駛動力交通工具程度，尚非有據，其上訴並無理由，應予駁回。
四、本件被告經合法傳喚，無正當之理由不到庭，爰不待其陳述逕行判決。
據上論斷，應依刑事訴訟法第四百五十五之一條第三項、第三百六十八條、第三百七
十一條，判決如主文。
本案經檢察官丙○○到庭執行職務。
中      華      民      國    九十二    年      六      月     十六     日
                              臺灣臺北地方法院交通法庭
                                      審判長法  官  劉  壽  嵩
                                            法  官  林  鴻  達
                                            法  官  洪  文  慧
右正本證明與原本無異。
不得上訴。
                                            書記官  江  虹  儀
中      華      民      國    九十二    年     六     月      十七     日


司法院資訊處製作；財團法人民間司法改革基金會備份。
